臺灣新北地方法院刑事判決
111年度金訴字第876號
公  訴  人  臺灣新北地方檢察署檢察官
被      告  呂永暄



上列被告因違反洗錢防制法等案件，經檢察官提起公訴（111年
度偵字第5523號），被告於本院準備程序中就被訴事實為有罪之
陳述，經詢問當事人意見，合議庭裁定由受命法官依簡式審判程
序獨任審理，本院判決如下：
    主  文
甲○○三人以上共同以網際網路對公眾散布而犯詐欺取財未遂罪，
處有期徒刑柒月。
    事  實
一、甲○○於民國110年12月11日前某日，基於參與犯罪組織之犯
    意，加入由真實姓名年籍不詳綽號「小林」之人（下稱「小
    林」）、臉書暱稱「鐘秉諺」之人（下稱「鐘秉諺」）、LI
    NE暱稱「黃嘉欣」之人（下稱「黃嘉欣」）等成年人所組成
    之三人以上，以施用詐術為手段，具有持續性、牟利性之有
    結構性詐欺集團犯罪組織（無證據證明有未成年人犯案，下
    稱本案詐欺集團），與本案詐欺集團其他成員等人意圖為自
    己不法之所有，基於三人以上共同以網際網路對公眾散布而
    犯詐欺取財及掩飾或隱匿特定犯罪所得之去向、所在之洗錢
    犯意聯絡，先由「鐘秉諺」在臉書社團「二林人大小聲」網
    頁張貼訊息佯稱誠徵家庭代工，乙○○於110年12月8日13時許
    看到上開訊息後與對方聯絡，由「黃嘉欣」以LINE向乙○○佯
    稱是合法公司找家庭代工，若使用乙○○名義購買材料可以申
    請防疫補貼金新臺幣5,000元云云，而要求乙○○提供金融帳
    戶提款卡，致乙○○陷於錯誤，依對方指示將其所申辦之溪湖
    郵局帳戶（帳號詳卷）郵政金融卡1張，以統一超商交貨便
    （店到店）寄送包裹之方式，寄至對方指定之新北市○○區○○
    路000○0號統一超商迴龍站門市，再由「小林」指示甲○○前
    往領取，以作為掩飾或隱匿詐欺犯罪所得款項之去向、所在
    之人頭帳戶使用。惟因乙○○寄出包裹（內有上開郵政金融卡
    1張）後，發覺有異報警處理，經警在統一超商迴龍站門市
    埋伏，待甲○○於110年12月11日12時20分許前往該門市向店
    員查詢有無乙○○寄出之包裹後（甲○○尚未領得該包裹），於
    同日12時30分許在新北市○○區○○路00號前查獲甲○○，本件詐
    欺取財及洗錢之犯行因而未遂。
二、案經乙○○訴由新北市政府警察局新莊分局報告臺灣新北地方
    檢察署檢察官偵查起訴。
    理  由
一、按本件被告甲○○所犯係死刑、無期徒刑、最輕本刑為3年以
    上有期徒刑以外之罪，其於準備程序就前揭被訴事實為有罪
    之陳述，經受命法官告知簡式審判程序之旨，並聽取公訴人
    及被告之意見後，本院認無不得或不宜改依簡式審判程序進
    行之處，爰依刑事訴訟法第273條之1第1項，裁定本件由受
    命法官獨任進行簡式審判程序，合先敘明。
二、上揭事實，業據被告於本院審理時坦承不諱，核與證人即告
    訴人乙○○於警詢時證述之情節相符，並有告訴人所寄出之包
    裹配送紀錄（電腦畫面）翻拍照片、該包裹外觀及內容物照
    片、上開迴龍站門市之店內監視錄影畫面翻拍照片、被告遭
    查獲時之外貌照片、告訴人郵政金融卡之正反面照片、告訴
    人與「黃嘉欣」之LINE對話紀錄擷圖、告訴人寄件單據附卷
    可稽，足認被告自白與事實相符，本件事證明確，被告犯行
    已堪認定，應予依法論科。
三、論罪科刑：
  ㈠核被告所為，係犯刑法第339條之4第2項、第1項第2款、第3
    款之三人以上共同以網際網路對公眾散布而犯詐欺取財未遂
    罪、洗錢防制法第14條第2項、第1項之洗錢未遂罪（有該法
    第2條第2款所列洗錢行為）、組織犯罪防制條例第3條第1項
    後段之參與犯罪組織罪。公訴意旨固認被告詐欺取財部分犯
    行既遂，惟告訴人寄出包裹（內有其郵政金融卡1張）後因
    察覺有異而自行報警，警員前往統一超商迴龍站門市埋伏及
    隨後查獲被告時，被告尚未領取告訴人寄出之包裹，該包裹
    仍由超商店員保管持有，尚未處於被告實力支配之下，其詐
    欺取財之犯行自屬未遂，公訴意旨誤認既遂雖有未合，然起
    訴罪名同為「刑法第339條之4第1項第2款、第3款之三人以
    上共同以網際網路對公眾散布而犯詐欺取財罪」，僅行為態
    樣有既未遂之分，即無庸引用刑事訴訟法第300條規定變更
    起訴法條。
  ㈡按共同正犯，本係互相利用，以達共同目的，並非每一階段
    行為，各共同正犯均須參與。而共同實施犯罪行為，在合同
    意思範圍以內，相互利用他人之行為，以達其犯罪之目的，
    原不必每一階段行為均經參與，祇須分擔犯罪行為之一部，
    即應對於全部所發生之結果共同負責（最高法院72年度台上
    字第5739號判決意旨參照）；另按共同正犯之意思聯絡，原
    不以數人間直接發生者為限，即有間接之聯絡者，亦包括在
    內。如甲分別邀約乙、丙犯罪，雖乙、丙間彼此並無直接之
    聯絡，亦無礙於其為共同正犯之成立（最高法院77年度台上
    字第2135號判決意旨參照）。查被告雖未始終參與詐欺集團
    各階段之詐欺取財犯行，僅參與領取人頭帳戶包裹之工作，
    惟其與同集團其他成員間既為詐欺告訴人彼此分工，應認在
    合同意思範圍內，各自分擔犯罪行為之一部，並相互利用他
    人之行為，以達犯罪之目的，自應就詐欺取財犯行全部所發
    生之結果負責。被告與「小林」、「鐘秉諺」、「黃嘉欣」
    及本案詐欺集團其他成員間就前開三人以上共同以網際網路
    對公眾散布而犯詐欺取財未遂、洗錢未遂等犯行均有犯意聯
    絡及行為分擔，皆應論以刑法第28條之共同正犯。
  ㈢被告係以一行為，同時觸犯三人以上共同以網際網路對公眾
    散布而犯詐欺取財未遂、洗錢未遂、參與犯罪組織等犯罪構
    成要件不同之3罪，為想像競合犯，應依刑法第55條規定，
    從一重之三人以上共同以網際網路對公眾散布而犯詐欺取財
    未遂罪處斷。被告參與犯罪組織之犯行雖未據檢察官起訴，
    然與前揭被訴三人以上共同以網際網路對公眾散布而犯詐欺
    取財未遂犯行有想像競合犯之裁判上一罪關係，自為起訴效
    力所及，本院應併予審理。
  ㈣刑之減輕：
　⒈被告已著手於三人以上共同以網際網路對公眾散布而犯詐欺
    取財犯行之實行而不遂，為未遂犯，爰依刑法第25條第2項
    規定減輕其刑。　　
　⒉按犯洗錢防制法第14條、第15條之罪，在偵查或審判中自白
    者，減輕其刑，洗錢防制法第16條第2項定有明文。次按想
    像競合犯之處斷刑，本質上係「刑之合併」。其所謂從一重
    處斷，乃將想像競合犯組成之評價上數罪，合併為科刑一罪
    ，其所對應之刑罰，亦合併其評價上數罪之數法定刑，而為
    一個處斷刑。易言之，想像競合犯侵害數法益者皆成立犯罪
    ，論罪時必須輕、重罪併舉論述，同時宣告所犯各罪名，包
    括各罪有無加重、減免其刑之情形，亦應說明論列，量刑時
    併衡酌輕罪部分量刑事由，評價始為充足，然後依刑法第55
    條前段規定「從一重處斷」，非謂對於其餘各罪可置而不論
    。因此，法院決定處斷刑時，雖以其中最重罪名之法定刑，
    做為裁量之準據，惟於裁量其輕重時，仍應將輕罪合併評價
    在內（最高法院108年度台上字第4405、4408號判決意旨參
    照）。查被告於審判中已自白洗錢未遂犯行，原應依上開規
    定減輕其刑，惟依前揭罪數說明，其就上開犯行係從一重論
    處三人以上共同以網際網路對公眾散布而犯詐欺取財未遂罪
    ，所犯洗錢未遂罪屬想像競合犯其中之輕罪，揆諸上開說明
    ，僅由本院於後述依刑法第57條量刑時一併衡酌該部分減輕
    其刑事由。  
  ㈤爰以行為人之責任為基礎，審酌被告正值青年，竟為圖不法
    利益而加入詐欺集團，負責領取人頭帳戶包裹之工作，助長
    詐騙犯罪風氣之猖獗，侵害告訴人之財產法益，並影響社會
    治安及風氣，所為實屬不該，惟念被告於本院審理時終能坦
    承犯行（所犯洗錢未遂部分符合減刑規定），犯後態度尚可
    ，且在詐欺集團中擔任之角色係屬底層，並非主導犯罪之人
    ，兼衡其犯罪之動機、目的、手段、所生危害、智識程度、
    家庭生活經濟狀況、告訴人所受損失等一切情狀，量處如主
    文所示之刑，以資懲儆。 
四、沒收：
  ㈠扣案之告訴人郵政金融卡1張，非被告所有之物，故不予宣告
    沒收。另關於扣案被告所有之廠牌Apple、型號iPhone12行
    動電話1支（含門號0000000000號SIM卡1枚），公訴人並未
    舉證證明該物品與被告本案犯行有關，亦不宣告沒收。　
  ㈡被告否認已因本案犯行實際取得報酬，且依卷內事證亦無證
    據足認其已實際取得報酬，或已獲取何種犯罪所得，故無從
    宣告沒收其犯罪所得，併予敘明。
據上論斷，應依刑事訴訟法第273條之1第1項、第284條之1、第2
99條第1項前段，洗錢防制法第2條第2款、第14條第2項、第1項
，組織犯罪防制條例第3條第1項後段，刑法第11條前段、第28條
、第339條之4第2項、第1項第2款、第3款、第55條、第25條第2
項，刑法施行法第1條之1第1項，判決如主文。
本案經檢察官丙○○提起公訴，檢察官謝宗甫到庭執行職務。
中　　華　　民　　國　　111 　年　　12　　月　　16　　日
                    刑事第四庭    法　官  楊筑婷
以上證明與原本無異。
如不服本判決應於收受本判決後20日內向本院提出上訴書狀，並
應敘述具體理由，如未敘述上訴理由者，應於上訴期間屆滿後20
日內補提理由書狀於本院（均須按他造當事人之人數附繕本）「
切勿逕送上級法院」。
                                  書記官  陳映孜
中　　華　　民　　國　　111 　年　　12　　月　　16　　日
附錄本判決論罪科刑之法條：
中華民國刑法第339條之4
犯第339條詐欺罪而有下列情形之一者，處1年以上7年以下有期
徒刑，得併科1百萬元以下罰金：
一、冒用政府機關或公務員名義犯之。
二、三人以上共同犯之。
三、以廣播電視、電子通訊、網際網路或其他媒體等傳播工具，
    對公眾散布而犯之。
前項之未遂犯罰之。
洗錢防制法第14條
有第2條各款所列洗錢行為者，處7年以下有期徒刑，併科新臺幣
5百萬元以下罰金。
前項之未遂犯罰之。
前二項情形，不得科以超過其特定犯罪所定最重本刑之刑。
組織犯罪防制條例第3條第1項
發起、主持、操縱或指揮犯罪組織者，處3年以上10年以下有期
徒刑，得併科新臺幣1億元以下罰金；參與者，處6月以上5年以
下有期徒刑，得併科新臺幣1千萬元以下罰金。但參與情節輕微
者，得減輕或免除其刑。